# 全部处置子公司股权时，在合并报表层面原因购买少数股权调减的资本公积是否需要恢复

提问人：weichuangchuang 时间：2020-05-19 16:13:50
陈版主你好，之前一直关注过此类问题，瑞华研究中也看到此问题的结果是不予转回，一直挂在资本公积中；但是本次情况较为特殊，请耐心移目： 07 年A公司收购子公司达到控制形成商誉， 08 和 10 年 2 月分别收购少数股东的剩余股权，此两次交易的对价为交易双方依据的评估值，均为溢价收购，（需特别指出 10 年 2 月的收购依据的是 09 年 3月的评估值和协议，只是 10 年 2 月才执行），此两次交易为权益性交易，两次的合并层面均冲减了未分配利润（因资本公积不足），调减了合并层面上的长期股权投资；综上， 10 年 4 月A公司决定以 09 年末的评估值签订协议对价，将该子公司对外出售，之前两次冲减的留存收益的转回与否，对此交易的影响净利润影响很大，不转回则形成较大利润，远大于企业正常经营利润，转回则反映整个投资行为，利润较小，且 10 年 2 月最后一次收购股权和 10 年 4月处置股权时间相近，但 10 年 2 月执行的是 19 年 3 月的协议和评估值， 4 月则执行最近的协议和评估值；
问题： 1 、由于企业整个收购和处置的交易时间较短，不同会计处理产生的净利润差异较大，但对净资产没有影响，是否可能涉及转移调节利润的嫌疑？ 2 、最后一次收购少数股权和处置100%子公司时间相隔太近，对价依据的评估值不同，虽最后一次收购剩余股权时并未想过要处置该子公司，是否可将后两次交易可以考虑一揽子交易，均确认为当年的损益呢？这样处置利润较小了。谢谢陈版主~~

回答人：chenyiwei
这个问题，首先要判断 10 年 4 月的股权处置交易和此前收购股权的交易是否为一揽子交易。如果是一揽子交易，那么应作为一个整体处理，后续收购少数股权的差额应转入处置损益中。
如果不属于一揽子交易的，则此前收购少数股权时在合并报表层面按权益性交易原则冲减权益的影响金额，在丧失对该子公司控制权后不再转入损益，继续保留在合并报表层面作为权益的负数。这是因为在合并报表层面，收购少数股权相当于少数股东撤资，收购款相当于少数股东的撤资款，故收购款与对应的少数股权账面价值之间的差额计入权益，且后续不转入损益。